臺灣臺東地方法院民事裁定
110年度消債清字第14號
聲  請  人  田欽賢  
代  理  人  林長振律師（法律扶助）
上列當事人間因消費者債務清理之清算事件，本院裁定如下：
    主  文
聲請人田欽賢自中華民國一一○年十一月三十日下午四時起開始
清算程序。
命司法事務官進行本件清算程序。
    理  由
一、按債務人不能清償債務或有不能清償之虞者，得依本條例所
    定更生或清算程序，清理其債務。債務人於法院裁定開始更
    生程序或許可和解或宣告破產前，得向法院聲請清算。法院
    開始清算程序之裁定，應載明其年、月、日、時，並即時發
    生效力。法院裁定開始更生或清算程序後，得命司法事務官
    進行更生或清算程序，必要時得選任律師、會計師或其他適
    當之自然人或法人一人為監督人或管理人。消費者債務清理
    條例（下稱消債條例）第3條、第80條前段、第83條第1項、
    第16條第1項亦有明文。
二、聲請意旨略以：聲請人為支付生活費而積欠凱基商業銀行股
    份有限公司（下稱凱基商銀）、台東縣聖光儲蓄互助社等債
    權人無擔保無優先債務總額新臺幣（下同）207萬2,279元。
    聲請人登記為公益彩券甲類經銷商，聲請清算前2年之收入
    總計151,884元；名下有1輛79年出廠之車輛，以及與他人共
    有之1筆房屋、2筆土地。聲請人前依消費者債務清理條例（
    下稱本條例）聲請清算，惟尚未經前置協商程序，依消費者
    債務清理條例施行細則第42條之1 規定，依本條例第151 條
    第1 項規定應請求協商或聲請調解者，如逕向法院聲請更生
    或清算，視其聲請為法院調解之聲請，嗣經本院進行調解，
    但調解未成立，爰聲請准予清算等語。
三、經查：
（一）聲請人主張之上開事實，業據其提出108年至109年綜合所
      得稅各類所得資料清單、全國財產稅總歸戶財產查詢清單
      、財團法人金融聯合徵信中心信用報告、財產及收入狀況
      說明書、債權人清冊、勞工保險被保險人投保資料表、中
      華民國人壽保險商業同業公會保險業通報作業資訊系統資
      料查詢結果表、土地登記第一類謄本、110年度立即型彩
      券經銷商銷售證明等件在卷足憑，堪信屬實。而凱基商銀
      、台東縣聖光儲蓄互助社陳報之債權分別為167萬8,590元
      、232萬3,280元，合計約400萬元乙情，有各該債權陳報
      狀可查（見本院卷第43至49頁，亦堪認定。
（二）次查，聲請人現年59歲，而依其提出之108年、109度綜合
      所得稅各類所得資料清單顯示其所得額分別為37,531元（
      即每月平均收入3,128元）、38,320元，另提出之110年度
      立即型彩券經銷商銷售證明（見院卷第39頁）1月至9月之
      淨銷售佣金小計為119,000元，是其於聲請清算前2年即10
      8年9月至110年9月之收入總共約169,832元(計算式:3,128
      元×4個月＋38,320＋119,000＝169,832元），亦平均每月收
      入約為7,076元。又聲請人名下有與他人共有之1筆房屋（
      聲請人持分為0.00285，現值1,785元）、2筆土地（聲請
      人持分均為8分之1，現值分別為40,888元、15,685元），
      上開房地現值合計58,358元；聲請人名下另有1輛79年出
      廠之車輛等情，有全國財產稅總歸戶財產查詢清單、土地
      登記第一類謄本（見院卷第36至37頁）在卷可查。在別無
      其他資料可認聲請人有其他收入之情形下，本件以其每月
      收入7,076元及其名下財產，核算現在償債能力之基礎，
      堪認妥適。
（三）按債務人必要生活費用，以最近一年衛生福利部或直轄市
      政府所公告當地區每人每月最低生活費一點二倍定之；受
      扶養者之必要生活費用，準用第一項規定計算基準數額，
      並依債務人依法應負擔扶養義務之比例認定之，消債條例
      第64條之2第1項及第2項定有明文。查：
  １、聲請人主張其每月個人生活必要支出為5,000元（見院卷第
      11頁），低於衛生福利部所公告110年度臺灣省最低生活
      費13,288元之1.2倍即15,946元之標準，自應准許。而其
      每月收入7,076元扣除聲請人必要支出後，僅剩餘約2,000
      元。
　２、承上，聲請人之收入扣除其必要生活支出後，僅剩餘約2,0
      00元，然凱基商銀、台東縣聖光儲蓄互助社陳報之債權合
      計約400萬元詳如前述，雖其名下有上開與他人共有之房
      屋1筆、土地2筆，然上開房地現值合計僅58,358元；至於
      其名下1台79年出廠之車輛，車齡已逾30年，已無殘值，
      仍不足以清償上開債務，堪認聲請人確有不能清償債務之
      情事。本件復查無聲請人有消債條例第6條第3項、第8條
      或第82條第2項所定駁回清算聲請之事由存在，則債務人
      聲請清算，即屬於法有據。
四、末查，聲請人名下尚有與他人共有之房屋1筆、土地2筆乙節
    ，業如前述，是聲請人名下尚有可充清算財團分配之財產，
    尚難謂全無清算之價值，堪認有清算程序之實益，自應依首
    揭規定開始清算程序，並命司法事務官進行本件清算程序，
    爰裁定如主文。
中　　華　　民　　國　　110 　年　　11　　月　　30　　日
 　　                 民事第一庭　法　官  王麗芳
以上正本係照原本作成。　　　　　　　　　　　
本裁定不得抗告。
中　　華　　民　　國　　110 　年　　12　　月　　1 　　日
                                  書記官  張耕華